臺灣高等法院民事判決
111年度上易字第781號
上  訴  人  歐宗堅  
被 上訴 人  宏普建設股份有限公司
法定代理人  段津華  
訴訟代理人  陸正康律師
            郭展瑋律師
上列當事人間請求回復原狀等事件，上訴人對於中華民國111年4
月29日臺灣士林地方法院第一審判決（110年度訴字第1107號）
提起上訴，本院於111年9月13日言詞辯論終結，判決如下：
    主      文
上訴駁回。
第二審訴訟費用由上訴人負擔。
    事實及理由
按不變更訴訟標的，而補充或更正事實上或法律上之陳述者，
  非為訴之變更或追加，民事訴訟法第256條定有明文。本件上
  訴人於原審依民法第184條、第197條規定請求被上訴人將其所
  有門牌：新北市○○區○○路00巷00號16樓房屋（下稱系爭房屋）
  構造體內之鐵製接頭換裝為不鏽鋼製接頭，並回復換裝前室內
  裝修原狀。嗣於本院第二審程序中補陳：本件係依民法第184
  條第1項前段、第2項規定為請求，所謂鐵製接頭為如附圖二螢
  光筆標示之不鏽鋼製給水管線所配裝之鐵製接頭（下稱系爭鐵
  製接頭）；至同法第197條則非請求權基礎，僅在說明其並未
  罹於時效而已（見本院卷第63至65頁），核屬補充或更正事實
  上或法律上之陳述，並未變更其訴訟標的，合先敘明。
上訴人主張：伊於民國84年間與被上訴人簽約，購買被上訴人
  興建之「琉森湖社區」（下稱系爭社區或系爭建案）預售房地
  1戶（即系爭房屋與基地持分），並於85年間建成後完成所有
  權移轉登記及交屋。詎被上訴人配置之不鏽鋼製給水管線，竟
  未依核定工程圖樣（即附圖一、二）使用不鏽鋼接頭，擅自選
  用系爭鐵製接頭，而有故意或過失，並違反建築法第39條及斯
  時建築技術規則建築設備編（下稱建築設備編）第29條第1、2
  款等保護他人之法律，致使系爭房屋嗣因該接頭發生鏽蝕及堵
  塞，自90年開始逐漸出現給水栓出水量異常，且於108年7月間
  發生2處（即浴廁洗臉盆）完全不出水、6處（即其他室內及陽
  台出水口）出水微弱等現象。伊向被上訴人反應，未獲其修繕
  ，嗣於同年12月間自行僱工開挖浴廁牆面壁體，始發現該埋設
  於該處之鐵製接頭已鏽蝕，並堵塞出水口等情，爰依民法第18
  4條第1項前段、第2項規定，求為命被上訴人將系爭鐵製接頭
  換裝為不鏽鋼製接頭，並回復換裝前室內裝修原狀之判決（原
  審為上訴人敗訴之判決，上訴人不服，提起上訴）。上訴聲明
  ：㈠原判決廢棄。㈡被上訴人應將系爭鐵製接頭換裝為不鏽鋼製
  接頭，並回復換裝前室內裝修原狀。
被上訴人則以：系爭社區建造執照及使用執照卷宗並無附圖一
  、二之資料，否認其真正；縱為真正，然其圖面亦僅記載：冷
  （熱）水給水管採用不鏽鋼須符合中國國家標準CNS規定等語
  ，並無約明配件（即接頭）亦應採用不鏽鋼製，且系爭房屋興
  建時（即87年修正前）之建築技術規則建築設備編第29條，亦
  規定伊得使用鋼、鑄鐵、白鐵、鉛、硬質塑膠等質材之水管或
  配件施作給水或排水管路，當時市面上並無不鏽鋼接頭或尚未
  普及，故伊選用符合國家標準之鐵製接頭搭配不鏽鋼水管施作
  給水管路，並無故意、過失或違反建築法規。況伊交屋已逾20
  年，系爭房屋出水量減少或發生管線老化、阻塞之可能原因眾
  多，未必係因系爭鐵製接頭鏽蝕所致，且不鏽鋼材質僅係耐腐
  性良好，仍有發生鏽蝕之可能。又系爭房屋早於85年間即建築
  完成並交屋，上訴人自承其於90年間即發現出現供水量異常卻
  遲至110年5月間始提起本件訴訟請求伊賠償，其請求權行使亦
  已罹於民法第197條所定之2年或10年短期時效，伊得拒絕給付
  等語，資為抗辯。答辯聲明：上訴駁回。
查上訴人於84年3月1日與被上訴人簽立不動產預定買賣契約書
  ，向被上訴人購買其興建之系爭建案預售房地1戶（即系爭房
  屋與基地持分），嗣於85年間建築完成後已完成所有權移轉登
  記與交屋程序。又上訴人於108年間寄發存證信函要求被上訴
  人改善系爭房屋給水系統，經被上訴人於同年9月27日、10月1
  4日、11月6日間分別函覆：系爭房屋給水系統堵塞，經廠商勘
  驗後建議先用高壓氣體通管，如無法貫通再改明管；系爭社區
  給水系統配管工程選用合於國家標準之鐵製接頭，符合當時之
  建築法規，並經自來水公司檢查合格後始正式送水，本件已逾
  保固期間，應由上訴人自行僱工修繕等語。其後，上訴人於同
  年12月間自行僱工開挖浴廁牆面壁體及另行配置明管，並於10
  9年間向原法院提起前案訴訟，請求被上訴人給付修繕費用2萬
  6,300元本息，遭該案判決駁回確定等情，為兩造所不爭執，
  並有系爭房地之不動產預定買賣契約書、建物權狀、被上訴人
  108年9月27日、同年10月14日及同年11月6日覆函及系爭鐵製
  接頭照片、原法院109年度湖小字第1230號、同年度小上字第1
  38號、同年度湖再小字第5號等判決可稽（見原審卷第14至26
  、28至34、40、108至113頁）。　
次查，新北市政府就系爭社區建物發給80○建字第0000號建造執
  照及85○使字第0000號之使用執照卷宗內，並無附有如附圖一
  、二所示之給水配管工程圖說（見原審卷第178、190、242頁
  ），此固為兩造所不爭。惟依琉森湖公寓管理委員會（下稱管
  委會）出具之證明書（含附件，見原審卷第246至250頁）顯示
  ，系爭社區管委會確實持有該社區建築施工圖兩冊，其中第二
  冊包含上訴人所引附圖一、二（即圖號WO-01「圖例、一般說
  明圖號索引表」、圖號W2-08C「C、D、E棟八、十、十一、十
  三、十四、十六、十七層給水配管平面圖；見原審卷第36、38
  、170、206至210頁）。審酌前述圖說除詳載工程名稱、建照
  號碼及負責營造設計、工程顧問、電機配置之事務所或公司全
  名外，並由實際負責繪圖、校對及核准等工作之承辦人員謝秀
  萍等人簽名、載明簽署日期（83年11月23日或24日），復由管
  委會保管多年等情事，顯無臨訟偽造之可能，堪認上訴人主張
  附圖一、二係當初被上訴人移交給管委會保管之建築施工圖樣
  乙節，應屬可採。
而查，系爭社區係於80年間取得建造執照，斯時之建築設備編
  第26條規定：「建築物給水排水系統之裝設，應依本節及各地
  區有關之規定辦理。」、第27條規定：「給水或排水管路之鋼
  管、鑄鐵管、鐵管、鉛管、硬質塑膠管及其配件，均應符合中
  國國家標準，或經中央主管建築機關認可之其他材料所製成者
  。」，可認被上訴人選用符合前述標準之不鏽鋼管（即管體）
  搭配鐵製接頭（即配件）施作給（排）水系統管路，乃合於當
  時之建築法規。再觀附圖一之圖例說明僅記載：「冷水給水管
  採用不鏽鋼管須符合中國國家標準CNS規定」、「熱水給水管
  採用不鏽鋼管須符合中國國家標準CNS規定」、「閘門……用鑄
  鐵法蘭口」、「逆止凡而……用鑄鐵法蘭口」等語，附圖二則為
  表明所規劃之給（排）水系統管路安裝位置，其內容並無具體
  約明前述不鏽鋼管之配件（即接頭）亦應採用相同質材。佐參
  證人顏嘉慶（即108年9月間實地察看及估價之工程行負責人）
  證稱：伊自己開設水電行，被上訴人之建案如有水電方面的問
  題會請伊去看現場，被上訴人有跟伊說過系爭社區是採用不鏽
  鋼管及鑄鐵另件（即給水的彎頭或接頭），伊看時發現系爭房
  屋熱水之出水量很小，研判可能是水管出口生鏽阻塞，在2、3
  0年前只有不鏽鋼管，沒有不鏽鋼另件，伊過去維修一些舊建
  案，業常遇到接頭使用鑄鐵、銅或鉛材質的情形等語綦詳（見
  原審卷第259至261頁），足認於80年間建商採用不鏽鋼管搭配
  鑄鐵、銅或鉛質等配件施作建物之給（排）水系統，乃屬常見
  之工法。縱當時非如證人所述市面上毫無不鏽鋼配件，仍可推
  知亦非普及，自難以前述圖說記載須採用不鏽鋼管，即認其配
  件（即接頭）亦必須使用相同之材質。從而，上訴人主張被上
  訴人採用系爭鐵製接頭，即有故意或過失，並違反建築法第39
  條所定起造人應依圖施工之規定云云，依前說明，並無可採。
上訴人復主張：系爭房屋因被上訴人採用鐵製接頭，以致該接
  頭發生鏽蝕及堵塞，自90年開始逐漸出現給水栓出水量異常，
  於108年7月間發生2處（即浴廁洗臉盆）完全不出水、6處（即
  其他室內及陽台出水口）出水微弱等現象，足見被上訴人另違
  反斯時建築設備編第29條第1、2款所定：給水排水管之配置，
  所有管路不得影響建築物安全，並不受腐蝕、變形、沉陷、震
  動或載重影響，而產生滲漏；且埋入地下或構造體內之管路，
  應有預防腐蝕之措施之規定，而違反保護他人之法律云云。惟
  查：㈠依上訴人所述情形，系爭房屋之給（排）水系統，並無
  發生足以影響建築物安全或產生之「滲漏」現象，是其徒以系
  爭鐵製接頭發生鏽蝕、堵塞出口，即謂被上訴人有違反該條第
  1款規定之行為，並無可採。㈡又參同編第27條規定，所謂管路
  ，固可認含鋼管、鑄鐵管、鐵管、鉛管、硬質塑膠管及其配件
  ，或其他經主管機關認可之其他材料所製成者在內。本件被上
  訴人未能證明其採用不鏽鋼管搭配鐵製接頭之工法，於系爭房
  屋之結構體內埋設及安裝給（排）水管路時，已就「接頭」部
  分採取何種預防腐蝕之措施（見原審卷第40頁、本院卷第96頁
  ），則上訴人主張其有違反前揭第29條第2款規定之情事，並
  造成伊受有損害，應負侵權行為損害賠償責任等語，固非全然
  無稽。惟按因侵權行為所生之損害賠償請求權，自請求權人知
  有損害及賠償義務人時起，2年間不行使而消滅，自有侵權行
  為時起，逾10年者亦同，民法第197條第1項定有明文。是被上
  訴人雖未就系爭鐵製接頭採取預防腐蝕之措施，而有故意、過
  失或違反前揭建築法規之情事，然其行為應於系爭房屋起造完
  畢後即已完成，故至遲自85年間被上訴人興建完成後並移轉系
  爭房屋所有權予上訴人時起算，計至95年間為止，本件上訴人
  之侵權行為請求權時效即已完成，則上訴人遲至110年5月間始
  提起本件訴訟為請求，被上訴人抗辯其已罹於請求權時效，伊
  得拒絕給付，依前說明，即屬有據，故上訴人此部分請求，亦
  為無理由。
綜上所述，上訴人依民法第184條第1項前段、第2項規定，請求
  被上訴人將系爭鐵製接頭換裝為不鏽鋼製接頭，並回復換裝前
  室內裝修原狀，為無理由，不應准許。從而原審為上訴人敗訴
  之判決，並無不合。上訴論旨指摘原判決不當，求予廢棄改判
  ，為無理由，應駁回其上訴。
本件事證已臻明確，兩造其餘攻擊、防禦方法及舉證，經核與
　判決結果無影響，爰不逐一論列，附此敘明。
據上論結，本件上訴為無理由，爰判決如主文。
中　　華　　民　　國　　111 　年　　9 　　月　　27　　日
                  民事第七庭    
                      審判長法  官  林翠華
                            法  官  許炎灶
                            法  官  黃珮茹
正本係照原本作成。
不得上訴。
中　　華　　民　　國　　111 　年　　9 　　月　　27　　日

  　　　　　　　　　　　　　書記官  黃文儀